【裁判字號】    98,交聲,97
【裁判日期】    980327
【裁判案由】    聲明異議
【裁判全文】
臺灣高雄地方法院交通事件裁定          98年度交聲字第97號
原處分機關  交通部公路總局高雄區監理所
異  議  人
即受處分人  甲○○
上列異議人因違反道路交通管理處罰條例案件，對於交通部公路
總局高雄區監理所97年12月16日所為之處分（原處分案號：高監
自裁字第裁80-NO0000000號），聲明異議，本院裁定如下：
    主  文
原處分撤銷。
    理  由
一、異議意旨略以：異議人即受處分人甲○○係車牌號碼UV-396
    6 號自用小客車之所有人，於民國97年4 月24日晚間8 時50
    分許，在高雄縣鳳山市○○路，因有「號牌借供他人使用」
    、「使用註銷牌照行駛」之違規，經警攔查舉發，異議人未
    於期限內到案，原處分機關遂於97年12月16日依道路交通管
    理處罰條例第12條第1 項第4 款、第5 款、第2 項規定予以
    裁決罰鍰新臺幣（下同）21,600元，並將牌照扣繳。惟上開
    自用小客車已在十多年前經環保單位銷燬，並已經高雄監理
    所報銷，2 面車牌亦自當時開始，即放置於屋內角落，不知
    何時失竊，並已於收受本件裁決書後，向新甲派出所申報遺
    失，爰聲明異議請求將原處分撤銷等語。
二、按對於違反本條例之行為，應按其違反條款規定之受處罰對
    象，填製舉發違反道路交通管理事件通知單，並於被通知人
    欄予以勾記，其通知聯依下列規定辦理：一、當場舉發者，
    應填記駕駛人或行為人姓名、性別、出生年月日、地址、身
    分證統一編號及車主姓名、地址、車牌號碼、車輛種類。被
    查獲之駕駛人或行為人為受處分人時，應於填記通知單後將
    通知聯交付該駕駛人或行為人簽名或蓋章收受之；處分人非
    該當場被查獲之駕駛人或行為人，舉發機關應另行送達之；
    又違反道路交通管理事件，行為人認為舉發之事實與違規情
    形相符者，得於接獲通知單後，親自或委託他人持該通知單
    ，不經裁決向指定之處所，逕依裁罰基準執行並繳納罰鍰結
    案，違反道路交通管理事件統一裁罰標準及處理細則第11條
    第1 項第1 款前段、第2 款、第48條第1 項分別定有明文。
    揆諸上開違反道路交通管理事件統一裁罰標準及處理細則之
    規定，無非在使逕行舉發之違規人（受處分人）得以釐清責
    任歸屬及得以最低處罰標準在限期內自動繳納罰款，且舉發
    手續是否完成，應以舉發之意思表示送達於受處分人為要件
    ，是受處分人自應先受「舉發違反道路交通管理事件通知單
    」之通知，其始知悉應到案日期，否則受處分人即無從知悉
    應到案日期，主管機關未經合法送達逕行裁決，其裁決程序
    即非適法。
三、經查：
（一）本件異議人為汽車所有人即受處分人，其並非當場被查獲
      之駕駛人陳水良，則依上開道路交通管理事件統一裁罰基
      準及處理細則第11條1 項第2 後規定，舉發機關自應另行
      將舉發通知單送達於異議人，使異議人得以釐清責任歸屬
      及得以最低處罰標準在限期內自動繳納罰款。惟經本院向
      舉發機關（高雄縣政府警察局）函詢結果，舉發機關除當
      場將舉發違反交通管理事件通知單，交付予汽車駕駛人即
      案外人陳水良簽收外，並未另行送達車主甲○○等情，有
      高雄縣政府警察局98年3 月3 日高縣警交字第0980074042
      號函在卷足憑，則舉發機關既未對異議人另行送達舉發之
      意思表示，本件違規事件之舉發即不合法定程序，原處分
      機關遽以對異議人裁處，自屬無據。
（二）又依卷附舉發機關（高雄縣政府警察局）舉發違反道路交
      通管理事件通知單所示，本件違規事由為：「一、號牌供
      VM -5981號車使用行駛；二、使用註銷號牌行駛」，明顯
      可見該違規事由一、部分，係處罰車主，違規事由二、部
      分，係處罰汽車駕駛人，是舉發機關於製單時，本即有同
      時舉發汽車駕駛人及車主之意，僅係在送達舉發通知單後
      ，始完成製單舉發程序。惟處罰依據及對象均有不同，原
      處分機關不察，竟於送達異議人之裁決書上同時記載上開
      二項違規事由，亦有不當。
（三）是本件受處分人聲明異議，為有理由。準此，原處分機關
      之上開裁決程序既屬不適法，原處分自應予撤銷。換言之
      ，本件應由原處分機關重新送達上開違反道路交通管理事
      件通知單予異議人後，再視異議人到案之情形，依法裁決
      ，方符法制。
（四）末者，本件異議人雖辯稱車牌置放於家中角落，不知何時
      遺失云云，然其直至收受本件裁決書（97年12月17日）後
      之97年12月21日始至高雄縣政府警察局鳳山分局新甲派出
      所辦理牌照遺失之車輛協尋；並於本院公務電話紀錄中表
      示：「我認識陳水良（汽車駕駛人），是我朋友。」等語
      ，有卷附原處分機關送達證書影本、高雄縣政府警察局車
      輛協尋電腦輸入單、公務電話紀錄表各1 紙附卷供參。此
      部分事實，應可供作為原處分機關日後裁處時，參考之用
      ，爰附予敘明。
據上論斷，應依道路交通案件處理辦法第20條前段，裁定如主文
。
中    華    民    國    98    年    3     月    27    日
                  交通法庭    法  官  楊珮瑛
以上正本證明與原本無異。
如不服本裁定，應於收受送達後5 日內向本院提出抗告狀。
中    華    民    國    98    年    3     月    27    日
                              書記官  郭南宏


司法院資訊處製作；財團法人民間司法改革基金會備份。
